臺灣高等法院民事判決
109年度上字第1138號
上  訴  人  鄭旭智  
訴訟代理人  袁大為律師
            林明賢律師
上  訴  人  陳冠妤  

上列當事人間請求損害賠償等事件，兩造對於中華民國109年5月
29日臺灣臺北地方法院107年度訴字第4279號第一審判決，各自
提起上訴，本院於110年3月24日言詞辯論終結，判決如下：
    主      文
原判決關於命上訴人甲○○給付逾新臺幣拾萬元及自民國一○七年
十二月三日起至清償日止，按週年利率百分之五計算之利息部分
，及該部分假執行之宣告暨訴訟費用之裁判均廢棄。
上開廢棄部分，上訴人乙○○在第一審之訴及假執行之聲請均駁回
。
上訴人甲○○之其餘上訴及上訴人乙○○之上訴均駁回。 
第一審關於命上訴人甲○○負擔訴訟費用部分，第二審訴訟費用關
於上訴人甲○○上訴部分，由上訴人甲○○負擔三分之二，餘由上訴
人乙○○負擔；第二審訴訟費用關於上訴人乙○○上訴部分，由上訴
人乙○○負擔。
    事實及理由
一、上訴人乙○○（下稱乙○○）主張：上訴人甲○○（下稱甲○○）於
    民國107年9月6日召開記者會，透過多家媒體散布如附表1「
    乙○○主張甲○○言論具體內容」所示言論，復於107年9月7日
    參加三立電視台「54新觀點」節目，在專訪中發表如附表2
    「乙○○主張甲○○言論具體內容」所示言論，不實指控伊要求
    甲○○於坐月子期間為伊解決性需求、伊將甲○○當作洩慾工具
    、伊性伴侶眾多並利用網路約砲等情，使不特定人得共見共
    聞，足以貶損伊在社會上人格及名譽之評價，並致伊身心痛
    苦不堪，爰依民法18條第1、2項、第184條第1項前段、第19
    5條第1項等規定，請求甲○○應賠償伊500萬元（含伊為回復
    名譽而委請律師處理媒體事務費及證據保全新聞網頁公證費
    共473,920元、精神慰撫金4,526,080元），及自起訴狀繕本
    送達翌日起至清償日止，按週年利率5%計算之利息，並請求
    甲○○提出書面道歉聲明以回復伊名譽，暨就金錢給付部分願
    供擔保請准宣告假執行。《原審判決甲○○應給付乙○○15萬元
    ，及自107年10月19日起至清償日止，按週年利率5%計算之
    利息；並就判命甲○○給付部分，分別諭知准、免假執行之宣
    告；另駁回乙○○其餘之訴及假執行之聲請（即駁回乙○○請求
    甲○○給付律師事務費及公證費473,920元本息、精神慰撫金
    逾15萬元本息、提出書面道歉聲明部分）。兩造對於敗訴部
    分各自提起上訴，而乙○○於本院審理中表示就附表1、2編號
    4、5部分之言論均不再主張作為本件侵權行為之訴因事實（
    見本院卷第399、407、483頁），此部分已非本院審理範圍
    ，茲不贅述》。並於本院上訴聲明：㈠原判決駁回後開第㈡項
    之訴及假執行之聲請均廢棄；㈡上開廢棄部分：⒈甲○○應再給
    付乙○○250萬元（含律師事務費及公證費473,920元、精神慰
    撫金2,026,080元），及自107年10月19日起至清償日止，按
    週年利率5%計算之利息。⒉甲○○應向乙○○提出如附件所示之
    道歉聲明，並於上開道歉聲明中親自簽名；㈢就金錢給付部
    分願供擔保請准宣告假執行。對於甲○○上訴之答辯聲明：上
    訴駁回。　　
二、甲○○則以：伊並未於107年9月6日舉行之記者會中陳述：「
    遭乙○○玩弄感情和身體」、「交往過程中發現乙○○下半身並
    不安分」等語；而附表2編號1、3所示言論均屬伊親身經歷
    之事實，編號2則係伊根據親身經驗所為之評論，且內容僅
    涉及男女交往時發生性關係之事，不致令乙○○名譽受損。乙
    ○○身為知名醫院之醫師，亦肩負軍職身分，竟悔婚並拋棄與
    伊所生未成年子女（下稱未成年子女）不聞不問，如果伊未
    將此事說出來，恐有更多善良女性受騙，伊希望能用第四權
    方式還原事情真相，並非全然無關公共利益。又媒體所為之
    新聞報導並非伊主動要求放在網路，故網路媒體撤回所需費
    用不應由伊負擔，且我國民事訴訟並未採取律師強制代理，
    關於乙○○支出之律師費用亦不應由伊負擔，伊認為判決結果
    即足以使乙○○回復名譽，實無另行提出道歉聲明之必要等語
    ，資為抗辯。並於本院上訴聲明：㈠原判決不利於甲○○部分
    廢棄；㈡上開廢棄部分，乙○○第一審之訴及假執行之聲請均
    駁回。對於乙○○上訴之答辯聲明：㈠上訴駁回。㈡如受不利判
    決，願供擔保請准宣告免為假執行。
三、兩造不爭執之事項（見原審卷三第444頁）：
  ㈠兩造原為男女朋友關係。
  ㈡甲○○於103年11月12日產下一子。
　㈢乙○○於甲○○懷孕期間，曾陪同甲○○前往乙○○當時任職之○○○醫
    院進行產檢及採買相關用品，並於甲○○在醫院與月子中心時
    ，均曾前往探訪。而原審卷一第359至366頁所示照片為乙○○
    本人與甲○○及其子之合照。　
  ㈣乙○○將甲○○從月子中心送回家後，即未與甲○○聯繫至今。
　㈤甲○○有於107年9月6日召開記者會，曾發表如原審卷二第365
    至371頁新聞報導中灰色框線內所示言論。　
　㈥甲○○於107年9月7日參加三立電視台「54新觀點」節目專訪，
    並於節目上發表如原審卷一第253至263頁錄影譯文所示之言
    論。
四、至於乙○○主張：甲○○故意為如附表1、2編號1、2、3「乙○○
    主張甲○○言論具體內容」所示言論，並未舉證其為真實，且
    屬私德範疇，與公共利益無關，非為可受公評之事項，對伊
    名譽侵害甚鉅，依民法18條第1、2項、第184條第1項前段、
    第195條第1項等規定，請求甲○○應賠償伊為回復名譽而委請
    律師處理媒體事務費及證據保全新聞網頁公證費、精神慰撫
    金，及甲○○應提出如附件所示之道歉聲明等情，則均為甲○○
    所否認，並以前揭情詞置辯。經查：
　㈠甲○○是否有為如附表1、2編號1至3「乙○○主張甲○○言論具體
    內容」所示之言論內容？
　⒈甲○○是否有於107年9月6日記者會中為如附表1編號1至3「乙○
    ○主張甲○○言論具體內容」所示之言論內容？
　①按因故意或過失，不法侵害他人之權利者，負損害賠償責任
    ，民法第184條第1項前段定有明文。而主張侵權行為損害賠
    償請求權之人，自應就其權利被侵害之事實負舉證之責。且
    當事人所負之舉證責任，必須達於使法院得有確信之程度，
    始得謂已盡其舉證責任，故如未達於使法院得有確信之程度
    ，其不利益應由負舉證責任之人負擔。
　②經查，甲○○並未否認伊於107年9月6日舉行之記者會中有發表
    「坐月子時還要強忍身體不適，還是幫乙○○『解決』」之言論
    （即附表1編號1「乙○○主張甲○○言論具體內容」），僅辯稱
    為伊親身經歷等語，惟就乙○○指摘伊於該記者會中另有陳述
    ：「遭乙○○玩弄感情和身體」、「交往過程中發現乙○○下半
    身並不安分」等語乙節（即附表1編號2、3「乙○○主張甲○○
    言論具體內容」前段）則予以爭執（以上均見本院卷第166
    頁），揆諸上開說明，自應由乙○○就甲○○有爭執部分負舉證
    之責。而刑事訴訟判決所認定之事實，並非當然有拘束民事
    訴訟判決之效力，是甲○○就其記者會所為之言論，固經法院
    認定妨害乙○○名譽而判決有罪在案（見本院卷第313至326頁
    ），惟本院仍應調查相關證據，斟酌其結果以判斷事實之真
    偽，不當然受上開刑事判決認定事實之拘束。　
　③原審曾函請壹電視廣播股份有限公司、東森電視事業股份有
    限公司、東森新媒體控股股份有限公司、聯利媒體股份有限
    公司、三立電視股份有限公司等新聞媒體提供該次記者會之
    全程錄影光碟供參（見原審卷二第285頁），惟並無任何單
    位回覆尚有留存該次記者會之全程影像（見原審卷二第301
    、321、327頁）；再參諸乙○○自行側錄有關該次記者會之數
    家新聞報導影像內容（含影像光碟及譯文），均未見甲○○有
    於記者會中實際陳述：「遭乙○○玩弄感情和身體」、「交往
    過程中發現乙○○下半身並不安分」之言論（見原審卷二第36
    5至373頁）；至於乙○○雖又提出ETtoday新聞雲之網路新聞
    報導內容，其中固有：「臺北市一名陳姓女老師於本月6日
    指控，被○○○醫院○○○院○○○○○科鄭姓醫師玩弄感情跟身體」
    、「陳女說，交往過程中發現鄭男下半身並不安分，各地都
    有砲友」等語（見原審卷一第125頁），惟此等字句究係甲○
    ○本人所陳述發表，抑或記者自行引伸撰寫，係屬不明，自
    不能單憑上開網路新聞之內容，逕認報導內之所有字句皆為
    甲○○所陳述，此外，乙○○就此復未能舉證以實其說，是甲○○
    此部分所辯，係為可採，從而就附表1之記者會言論部分，
    應僅有「坐月子時還要強忍身體不適，還是幫乙○○『解決』」
    、「把我當成洩慾工具」、「不斷使用網路交友聊天，幾乎
    每到一個地方就有砲友」等語（詳如附表1「本院認定甲○○
    言論具體內容」）為甲○○在上開記者會中所實際陳述之內容
    ，乙○○逾此範圍之主張，尚乏所據，不能採信。
　⒉甲○○是否有於107年9月7日之54新觀點節目專訪中為如附表2
    編號1至3「乙○○主張甲○○言論具體內容」所示之言論內容？
　　按當事人主張之事實，經他造於準備書狀內或言詞辯論時或
    在受命法官、受託法官前自認者，無庸舉證，民事訴訟法第
    279條第1項定有明文。又當事人於訴訟上所為之自認，於辯
    論主義所行之範圍內有拘束法院之效力，法院自應認當事人
    自認之事實為真，以之為裁判之基礎（最高法院26年上字第
    805號判例意旨參照）。查乙○○就甲○○於107年9月7日接受54
    新觀點節目專訪之事實，業據提出錄影光碟及譯文為憑（見
    原審卷一第253至263頁、第273頁），且兩造於原審109年5
    月7日言詞辯論期日均同意將「甲○○於107年9月7日參加三立
    電視台『54新觀點』節目專訪，並於節目上發表如原審卷一第
    253至263頁錄影譯文所示之言論」乙節列為不爭執事項（見
    原審卷二第282頁、卷三第444頁，參不爭執事項㈥），而附
    表2編號1至3「乙○○主張甲○○言論具體內容」所示之內容即
    自上開節目錄影譯文節錄而來，是甲○○顯已就其有於前開節
    目專訪中陳述如附表2編號1至3「乙○○主張甲○○言論具體內
    容」所示言論之事實為訴訟上自認甚明，本院自不得為與之
    相反之認定。
　㈡甲○○所為如附表1編號1至3「本院認定甲○○言論具體內容」、
    附表2編號1至3「乙○○主張甲○○言論具體內容」所示言論（
    下合稱系爭言論），是否不法侵害乙○○之名譽權？
　⒈按名譽為個人在社會上享有一般人對其品德、聲望或信譽等
    所加之評價，屬於個人在社會上所受之價值判斷。民法上名
    譽權之侵害非即與刑法之誹謗罪相同，名譽有無受損害，應
    以社會上對個人評價是否貶損作為判斷之依據，苟其行為足
    以使他人在社會上之評價受到貶損，不論其為故意或過失，
    均可構成侵權行為。準此，判斷言論是否足以使乙○○在社會
    上之一般評價降低，自應以該言論所指涉者是否使社會上一
    般人或與乙○○生活場域之相關大眾對其產生負面之看法為斷
    。又言論可分為「意見表達」及「事實陳述」，前者乃行為
    人表示自己之見解或立場，屬主觀價值判斷之範疇，無所謂
    真實與否；後者則具有可證明性，倘行為人就事實陳述之相
    當真實性，未盡合理查證之義務，或依其所提證據資料，在
    客觀上不足認其有相當理由確信為真實者，該不實之言論，
    即足以貶損他人之社會評價而侵害他人之名譽，於此情形，
    縱令所述事實係出於其疑慮或推論，亦難謂有阻卻違法之事
    由。
　⒉經查：
　①甲○○所為如附表1編號1、3「本院認定甲○○言論具體內容」，
    及附表2編號1、3「乙○○主張甲○○言論具體內容」所示言論
    部分：
　  甲○○於系爭記者會及節目訪談中均有陳稱乙○○於伊坐月子期
    間，不顧伊身體不適，仍要求與伊發生性行為，且長期網路
    交友、約砲、找砲友等語。而此等言論乃意指乙○○為重視己
    身性慾抒解，不尊重甫生產女性感受之人，且「約砲」一詞
    ，則指隨機邀約無情感基礎之人發生性關係而言，即屬一般
    認知之性關係複雜之人，亦非多數人之道德觀念所能接受，
    屬負面訊息，客觀上自足以貶損乙○○之社會人格評價，構成
    對於乙○○名譽權之侵害。而乙○○已否認上開言論內容屬實，
    甲○○則僅稱為伊親身經歷，並無其他證據可以提出供參等語
    （見本院卷第166頁），是甲○○既未舉證其所述內容屬實，
    或其有相當理由確信其言論內容為真實，自無從援引刑法第
    310條第3項規定或真實惡意原則阻卻上開侵權行為之違法性
    。
　②甲○○所為如附表1編號2「本院認定甲○○言論具體內容」，及
    附表2編號2「乙○○主張甲○○言論具體內容」所示言論部分：
　　甲○○於系爭記者會及節目訪談中指稱乙○○將其當成洩慾工具
    等語，固屬意見表達，本身無真偽可言，惟甲○○辯稱於發表
    上開意見時，係以附表1、2編號1、3所示言論內容為基礎，
    自不能無視於事實之真偽而置之不論，而甲○○既無法證明如
    附表1、2編號1、3所示言論內容為真，已如前述，則其基於
    該等事實基礎所表達「把我當成他洩慾工具」等足以貶損他
    人社會評價之意見，亦難認係本於善意發表之適當評論，自
    構成對乙○○名譽權之侵害，故甲○○以其主觀上不具毀損他人
    名譽之惡意作為上開言論之免責事由，尚無足取。　
　⒊再者，一般私人「僅涉及私德而與公共利益無關」之私生活
    事實，如任意以大眾傳播方式予以揭露，強令被害人將私領
    域與公益無關事務廣泛公諸於世，加以泛道德式之批評，或
    無謂之嘲諷，於被害人之名譽、隱私皆屬有損，自難謂其無
    不法性。經核甲○○前揭所為，係指稱乙○○為性關係複雜、私
    德不佳、不尊重女性感受之人，依其言論涵義以及一般社會
    通念觀之，係以輕蔑之用語指摘乙○○感情及私生活狀況，且
    其將兩人感情糾紛乙事公布於眾，並無助於社會多數人利益
    之增進，而與公共利益相關之言論自由無涉（乙○○雖係醫師
    並兼有軍職，然仍與自願進入公眾領域之政治人物或藝人有
    別，無從視作公眾人物，則其感情狀態及私生活，即非得以
    大眾傳播方式予以揭露，強令其將私領域與公益無關事務廣
    泛公諸於世，使大眾得公開對其為道德上之評價，且一般人
    就醫時所為之考量，應為醫師於該專業領域之風評、經驗、
    技術及對待病人之態度，至於醫師之私人感情狀態或私生活
    ，則非評價重點，衡情自不因甲○○有無揭露此事，而使一般
    大眾因資訊錯誤而產生就醫選擇之不利益）。又衡諸一般社
    會常情，甲○○此舉，已足使人難堪，貶損其社會地位，致他
    人對乙○○產生負面評價，侵害乙○○名譽至明。至於甲○○雖抗
    辯因受乙○○欺騙毀婚，且乙○○拋棄親生子不聞不問，伊為情
    理上之受害人云云，然甲○○為有相當社會經驗之成年人，應
    明知感情糾紛及未成年子女扶養問題應理性溝通，如無法取
    得共識，自應尋求法律途徑解決，惟竟以開記者會、接受節
    目專訪等方式指摘、傳述乙○○私德不佳、感情生活複雜等語
    ，其言論內容已足以貶損乙○○名譽，而不法侵害其名譽，自
    不得執其感情受創、許久聯絡不上乙○○討論小孩問題為由而
    卸責。　　
　㈢乙○○請求甲○○應賠償律師事務費及公證費、精神慰撫金，是
    否有理？金額應為若干？
　⒈就律師事務費及公證費部分：
　①按損害賠償之債，以有損害之發生及有責任原因之事實，並
    二者之間有相當因果關係為其成立要件（最高法院30年度上
    字第18號判例參照）。故原告主張侵權行為損害賠償責任者
    ，即應就原告有損害之發生及被告有責任原因之事實，並二
    者之間有相當因果關係負其舉證之責任。又所謂相當因果關
    係，係指依經驗法則，綜合行為當時所存在之一切事實，為
    客觀之事後審查，認為在一般情形上，有此環境，有此行為
    之同一條件，均發生同一之結果者，則該條件即為發生結果
    之相當條件，行為與結果即有相當之因果關係。反之，若在
    一般情形上，有此同一條件存在，而依客觀之審查，認為不
    必然皆發生此結果者，則該條件與結果並不相當，不過為偶
    然之事實而已，其行為與結果間即無相當因果關係。
　②乙○○主張因甲○○開記者會及接受節目專訪，並為前述侵害伊
    名譽之言論，致伊須委請律師討論案情、研究法律意見、偕
    同前往公證、撰寫要求媒體撤除報導之聲明稿及律師函、製
    作錄影資料譯文等，固提出維新聯合律師事務所林明賢律師
    出具之請款單、收據等件影本為憑（見本院卷第101至107頁
    ）。惟乙○○為國防大學醫學系畢業（見原審卷三第445頁）
    ，為受過高等教育之人，衡以本件為妨害名譽之侵權行為事
    件，基礎事實尚不涉及艱澀難懂之法學理論，乙○○自行前往
    公證人處進行媒體報導網頁資料之公證手續，及撰寫要求媒
    體撤除報導之聲明函文亦非難事，實無非得委任律師方能進
    行上開請款單所載事項之必要，是乙○○此部分支出，均為其
    主張自身權益所生之費用，非屬一般因遭他人妨害名譽通常
    可能發生之損害結果，尚難認與甲○○妨害名譽侵權行為所生
    之損害間有相當因果關係，是乙○○此部分之請求，核屬無據
    ，不應准許。 　　
　⒉就精神慰撫金部分：
　①按不法侵害他人之名譽，被害人雖非財產上之損害，亦得請
    求賠償相當之金額，民法第195條第1項前段定有明文。系爭
    言論使乙○○之社會評價受到貶損，自因此受有相當之精神上
    痛苦，故其依民法第195條第1項前段規定，請求甲○○給付非
    財產上損害賠償，於法自無不合。又慰撫金之多寡，應斟酌
    雙方之身分、地位、資力與加害程度，及其他各種情形核定
    相當之數額，該金額是否相當，應依實際加害情形與被害人
    所受之痛苦及雙方之身分、地位、經濟狀況等關係決定之。
　②爰審酌乙○○任職於○○○醫院擔任○○外科醫師，而甲○○召開記者
    會並接受節目專訪發表系爭言論，傳播力固然廣泛，惟兼衡
    甲○○發表上開言論之動機，乃因與乙○○間有感情糾紛及未成
    年子女扶養問題糾葛其中，且就未成年子女扶養爭議部分，
    業經臺灣臺北地方法院（下稱臺北地院）判決未成年子女與
    乙○○存有血緣關係，乙○○應認領未成年子女為其子，兩造上
    訴於本院審理時，本院亦裁定命乙○○應至法務部調查局接受
    親子血緣鑑定（見本院卷第395頁），是甲○○所指之感情糾
    紛及未成年子女扶養問題，尚非屬全然虛妄，其手段固然不
    法，然其情可憫；又甲○○目前仍單獨扶養稚子，於105、106
    、107、108年度全年薪資收入僅分別為326,677元、283,248
    元、3,012元、535,932元，名下別無其他財產，此有其財產
    總歸戶資料附卷可稽（見原審不公開個資卷）；乙○○雖提出
    臺北地院108年度家暫字第79號暫時處分事件裁定，主張甲○
    ○有資力多次出國，足認其生活無虞等情，惟依該裁定內容
    所載，甲○○出國之日期乃集中於106年及107年間，未必能佐
    為目前經濟狀況之證明，且該裁定亦同時提及甲○○每月薪資
    45,000元，尚領取特殊境遇家庭補助等語（見原審卷三第27
    7頁），而以目前居住於臺北市之物價及一般社會狀況而言
    ，上開薪資水平維持一個單親家庭之基本開銷實難認為寬裕
    。另衡以兩造身分、地位及經濟狀況、甲○○不法侵害乙○○名
    譽之情節、系爭言論內容造成損害乙○○名譽之程度等一切情
    狀，認乙○○請求甲○○賠償非財產上損害各應以4萬元（附表1
    編號1、2、3「本院認定甲○○言論具體內容」）、6萬元（附
    表2編號1、2、3「乙○○主張甲○○言論具體內容」），合計10
    萬元為適當，逾此範圍之請求，則屬過高，應予駁回。
　㈣乙○○請求甲○○應出具如附件所示之書面道歉聲明，是否有理
    ？
　⒈按名譽被侵害者，固得請求回復名譽之適當處分，惟所謂適
    當之處分，係指該處分在客觀上足以回復被害人之名譽且屬
    「必要」者而言(最高法院86年度台上字第3706號判決意旨
    參照)。又依司法院大法官釋字第577號解釋意旨，憲法第11
    條保障人民之言論自由，除積極之表意自由外，亦包括消極
    不表意之自由，而個人不表意之理由多端，或有涉及道德、
    倫理、正義、良心、信仰等內心之信念與價值者，凡此攸關
    人民內內在精神活動及自主決定權，乃個人主體性維護及人
    格自由完整發展所不可或缺，亦與維護人性尊嚴關係密切（
    司法院大法官釋字第603解釋意旨參照），是於侵害名譽事
    件，若為回復受害人之名譽，有限制加害人不表意自由之必
    要，自應就不法侵害人格法益情節之輕重與強制表意之內容
    等，審慎斟酌而為適當之決定，以符合憲法第23條所定之比
    例原則。
　⒉查本件事端係肇因於甲○○不滿乙○○毀棄結婚承諾及對於未成
    年子女未加聞問，乃以「於甲○○甫生產後仍要求為其解決性
    需求」、「把甲○○當作洩慾工具」、「長期網路約砲」等言
    語指控乙○○，已如前述，致生此妨害名譽之侵權行為事件，
    而甲○○所為之誹謗行為經乙○○提出刑事告訴後，經法院判處
    甲○○有罪在案（見本院卷第313至326頁)，而多家媒體亦將
    此刑事判決及原審判決結果以「女教師控被當洩慾工具醫官
    還四處約砲挨告判刑50天」、「女老師爆料醫官約砲成癮挨
    告下場出爐」、「揭男醫官性愛上癮砲友多碩士女師挨告下
    場曝光」、「女教師爆醫師前男友愛約砲涉私德判拘役50日
    確定」、「三總醫師遭爆每處皆有砲友反擊卻挨告妨害名譽
    」、「女師控男醫到處有砲友不養子法院判決出爐」等內容
    予以公開報導披露（見本院卷第455至477頁），足以使社會
    不特定之多數人得以共見共聞，知悉乙○○係遭受甲○○以系爭
    言論妨害其名譽，是非曲直於公眾間已昭然若揭，乙○○之名
    譽亦得以回復；況前述慰撫金之裁量當可撫平乙○○因此所受
    創傷，且乙○○名譽受侵害之事實，業經民刑事訴訟公開審理
    並為其有利之判決，判令甲○○應負相關民刑事責任，法院之
    判決書係屬公開資訊，任何人皆可上網查閱判決書，乙○○亦
    得引據判決之結果以澄清自己名譽，即足以回復其名譽，如
    再令甲○○出具如附件所示之道歉聲明，已非屬回復乙○○名譽
    之必要手段，自不符比例原則，認非適當，是乙○○請求甲○○
    應出具如附件所示道歉聲明，核屬逾越回復名譽之必要程度
    ，即屬無據，應駁回之。　　　　 
五、綜上所陳，乙○○依民法侵權行為之法律關係，請求甲○○給付
    精神慰撫金10萬元，及自起訴狀繕本送達翌日即107年12月3
    日（於107年11月22日寄存送達予甲○○，經10日即107年12月
    2日生效，見原審卷一第305頁送達證書）起至清償日止，按
    週年利率5%計算之利息，洵屬有據，應予准許；逾此範圍之
    請求（未上訴部分除外），為無理由，應予駁回。原審就上
    開應准許部分，判命甲○○如數給付，並分別諭知兩造得、免
    假執行，核無不合，甲○○上訴意旨指摘原判決此部分不當，
    求予廢棄改判，為無理由，應駁回此部分之上訴。至於上開
    不應准許部分其中之原判決命甲○○應給付乙○○超過10萬元及
    自107年12月3日起至清償日止按週年利率5%計算之利息部分
    ，尚有未合，甲○○指摘原判決此部分不當，求予廢棄，為有
    理由，爰由本院改判如主文第2項所示。另其他不應准許部
    分（即乙○○請求甲○○再給付250萬元本息及提出道歉聲明部
    分），原判決為乙○○敗訴之諭知，並駁回其此部分關於金錢
    給付假執行之聲請，核無不合，乙○○上訴意旨指摘原判決此
    部分不當，求予廢棄改判，並無理由，應駁回其上訴。
六、本件事證已臻明確，兩造其餘之攻擊或防禦方法及所用之證
    據，經本院斟酌後，認為均不足以影響本判決之結果，爰不
    逐一論列，併此敘明。
七、據上論結，甲○○之上訴為一部有理由、一部無理由，乙○○之
    上訴為無理由，依民事訴訟法第449條第1項、第450條、第7
    9條，判決如主文。
中　　華　　民　　國　　110 　年　　4 　　月　　14　　日
                  民事第十四庭  
                        審判長法  官  蔡和憲
                              法  官  邱靜琪
                              法  官  周珮琦
正本係照原本作成。
上訴人甲○○不得上訴。
上訴人乙○○如不服本判決，應於收受送達後20日內向本院提出上
訴書狀，其未表明上訴理由者，應於提出上訴後20日內向本院補
提理由書狀（均須按他造當事人之人數附繕本）上訴時應提出委
任律師或具有律師資格之人之委任狀；委任有律師資格者，另應
附具律師資格證書及釋明委任人與受任人有民事訴訟法第466 條
之1第1項但書或第2項所定關係之釋明文書影本。如委任律師提
起上訴者，應一併繳納上訴審裁判費。
中　　華　　民　　國　　110 　年　　4 　　月　　15　　日
                              書記官  強梅芳

附件：
 乙○○主張之道歉內容                     道歉聲明 本人甲○○對乙○○醫師表示鄭重道歉，道歉內容如下： 本人甲○○於民國107年9月間，利用媒體召開記者會以及於三立新聞台54新觀點談話性節目中，本人所述有關乙○○先生如臺灣臺北地方法院107年度訴字第4279號附表1編號1、2、3，附表2編號1、2、3內容，已對乙○○先生之名譽造成重大傷害，本人深感歉疚，因此向乙○○先生鄭重道歉，並保證絕不再犯，以免觸法。 　　              道歉人甲○○ 

附表1（甲○○於107年9月6日召開之記者會內容）：
編號 乙○○主張甲○○所為不實言論要點 乙○○主張甲○○言論具體內容 本院認定甲○○言論具體內容 1 甲○○在記者會中指控乙○○要求甲○○於坐月子期間為其解決性需求。 坐月子時還要強忍身體不適，還是幫乙○○『解決』。 坐月子時還要強忍身體不適，還是幫乙○○『解決』。         2 甲○○在記者會中指控乙○○將其當作洩慾工具。 遭乙○○玩弄感情和身體，把我當成洩慾工具。 把我當成洩慾工具。             3 甲○○在記者會中指控乙○○性伴侶眾多，利用網路約砲，每處皆有炮友。 交往過程中發現鄭男下半身並不安分，不斷使用網路交友聊天，幾乎每到一個地方就有砲友。 不斷使用網路交友聊天，幾乎每到一個地方就有砲友。                         4 甲○○在記者會中指控乙○○反悔不願結婚，為了形象要求甲○○對外謊稱結婚。 在臨盆時，鄭男突反悔不願結婚，他要我跟他一起欺騙同事，說我們結婚又離婚了，但實際上他從頭到尾沒有娶我。 乙○○於本院表明不主張此部分言論為侵權行為事實。 5 甲○○在記者會中指控於其生產完後，乙○○不願對其及孩子負責，不聞不問。 ○○○○○○科醫師乙○○，兩人7年前透過網路交友認識，交往3年後懷孕生下一名男嬰，但出了月子中心後，鄭男對她們母子倆不聞不問，最後更悔婚就此斷絕聯繫。 乙○○於本院表明不主張此部分言論為侵權行為事實。 

附表2（甲○○於107年9月7日接受三立新聞台「54新觀點」節目
     專訪之內容）：
編號 乙○○主張甲○○所為不實言論要點 乙○○主張甲○○言論具體內容 備註 1 甲○○指控乙○○要求甲○○於坐月子期間為其解決性需求。 ⑴「那他那時候，每次來找我的時候，我其實肚子已經非常大，身體很不舒服，可是他還是逼著我要跟他，他還是逼著我要跟他上床，他完全不顧我身體上的不堪、痛苦不堪，那我就會覺得說是因為你已經約砲成癮，所以你也是這樣子對待我嗎?」    ⑵「我身體還留著血，在月子中心的這個坐月子期間，他來找我的時候，他也不顧我身體是不是還流著血，也知道他明明就是不娶我，他還是繼續強迫一定要我滿足他的性慾，如果沒有辦法滿足，我就要幫他，想辦法處理。」  2 甲○○指控乙○○將其當作洩慾工具。 ⑴「ㄜ因為乙○○醫師，他把我當成他洩慾工具。」  3 甲○○指控乙○○性伴侶眾多，利用網路約砲，每處皆有砲友。 ⑴「被我發現他長期呢就是網路交友，然後網路約砲，那他其實就是被我發現到他派駐到每一個新的地方的時候，他就會在當地找砲友，就是以紓解他的這個性慾，然後再欺騙女生的感情….他跟我說那些他過去這些約砲的這些對象都只是沒有感情的。」    ⑵「那我就會覺得說是因為你已經約砲成癮，所以你也是這樣子對待我嗎?」    ⑶「我發現他的手機上有通聯紀錄，有訊息的紀錄，那這些訊息其實都是很露骨的，都是很情色的，但是我看那個好像不是他身邊的一些同事或朋友，所以我就問他說那這個女生是誰?那他原本也答不出來，那就支支吾吾，之後在我的持續逼問之下，他才告訴我說這個是他當初外派到屏東的時候的一個砲友。」    ⑷「對，他..他跟我說是砲友，他就跟我說阿那個那麼沒有感情關係的，那沒關係。」  4 甲○○指控乙○○反悔不願結婚，為了形象要求甲○○對外謊稱結婚 ⑴「到了我懷孕八九個月的時候，他就反悔說不結婚了，之後呢他跟我說他已經打算要騙他的同事說我們兩個是結婚，然後又離婚的，他要我也這樣子說。」 乙○○於本院表明不主張此部分言論為侵權行為事實。   ⑵「那之後我把小孩生下來，第四天然後他就跟我說，當著我的父母的面跟我說要跟我和孩子一刀兩斷，然後之後呢就把我送到月子中心然後製造假象，就一直要我幫他拍照，跟孩子的照片，跟孩子的錄影，因為他告訴他同事說我們是結婚的，他必須要維持他好丈夫好爸爸的形象。」 乙○○於本院表明不主張此部分言論為侵權行為事實。 5 甲○○指控乙○○於其生產完後，乙○○不願對其及孩子負責，不聞不問。 ⑴「是是，他，ㄜ我們交往了三年多，那他在一開始交往的時候就跟我說他是以結婚為前提做交往的，對，所以之後也騙我生下了小孩。」 乙○○於本院表明不主張此部分言論為侵權行為事實。   ⑵「因為他也跟我說，他，呃我懷孕之後他也跟我說，他要留下這個孩子，對，那跟我說之後會結婚，那我就把這小孩生下來了，可是生完之後呢，他就直接人間蒸發，那對我們不聞不問。」 乙○○於本院表明不主張此部分言論為侵權行為事實。